臺灣高等法院民事裁定　　　　　　　　　96年度破抗字第10號
　　抗　告　人　乙○○
上列抗告人因宣告破產事件，對於中華民國95年12月29日臺灣板
橋地方法院95年度破字第50號裁定提起抗告，本院裁定如下：
    主      文
原裁定廢棄，應由臺灣板橋地方法院更為裁定。
    理      由
一、抗告人於原法院聲請意旨略以：其遭稅捐單位核課巨額稅款
    達新台幣（下同）1,000餘萬元, 現正由行政執行署強制執
    行中，另向甲○○借款50萬元，亦無法清償，現有財產僅餘
    坐落雲林縣水林鄉○○段第1072號，面積1,178平方公尺，
    持分3分之1之土地，不足清償全部債務，爰依破產法聲請
    宣告破產等語。原法院則認抗告人於94年度所得327,471元
    及93年度之財產資料3筆計為730,788元，以其對於財政部臺
    北市國稅局文山稽徵所、財政部臺灣省北區國稅局三重稽徵
    所及甲○○之負債計14,918,274元，如為破產之宣告，顯不
    足優先支付應納稅捐、破產財團之管理、變價及分配所生之
    費用、破產管理人之報酬等財團費用，而其他債權人更不可
    能因此而受有分配之可能，乃駁回抗告人之聲請，抗告人因
    而提起抗告。
二、按稅款及其滯報金、怠報金、滯納金、利息等之徵收，優先
    於普通債權，於破產程序中自應優先於他普通債權而受償，
    此觀稅捐稽徵法第6條第1項、第49條、破產法第112條規定
    自明。又依破產法第97條規定，其受破產財團之清償次序仍
    在財團費用及財團債務之後。此外，破產之聲請，應以多數
    債權人之存在為前提，始有聲請破產之必要（最高法院65年
    台抗字第325號判例參照）。原法院認抗告人之資產，顯不
    足優先支付應納稅捐、破產財團之管理、變價及分配所生之
    費用、破產管理人之報酬等財團費用，故無進行破產程序之
    必要等情，不無將破產宣告前之欠稅認定屬破產財團費用，
    而非破產債權，自有未當。且依原審卷附抗告人陳報債權人
    名冊所載，其積欠財政部台北市國稅局、台灣省北區國稅局
    三重稽徵所多筆所得稅款，金額計1千餘萬元，即同一優先
    順位債權人非僅一人，揆諸上開說明，尚非無聲請破產之必
    要。
三、又依破產法第148條規定之旨趣，除債務人之財產不敷清償
    破產財團之費用及財團債務，無從依破產程序清理其債務時
    ，始得以無宣告破產之實益，裁定駁回聲請，此觀司法院25
    年院字第1505號解釋自明。準此，認定有無宣告破產之實益
    ，應調查審認債務人之財產是否足敷清償破產財團費用及財
    團債務，而非以破產債權是否得受清償而定。如依原法院認
    定抗告人之資產約105萬餘元，則其是否確不足以清償將來
    發生之破產財團費用及財團債務，債權人是否果無受分配之
    可能，尚待原法院依職權為必要之調查。抗告意旨指摘原裁
    定不當，為有理由。因破產事件倘經准許，所應進行之程序
    應由原法院為之，爰由本院將原裁定廢棄，由原法院另為適
    當之處理。
四、據上論結，本件抗告為有理由。依破產法第5條，民事訴訟
    法第492條，裁定如主文。
中　　華　　民　　國　　96　　年　　2 　　月　　27　　日
                    民事第九庭
                        審判長法　官 黃熙嫣
　　　　  　　　　　　　      法　官 楊力進
　　　　　  　　　　　　      法　官 陳玉完
正本係照原本作成。
本裁定除以適用法規顯有錯誤為理由，並經本院許可外，不得再
抗告。如提起再抗告，應於收受後10日內委任律師為訴訟代理人
向本院提出再抗告狀。並繳納再抗告費新台幣１千元。
中　　華　　民　　國　　96　　年　　3 　　月　　3 　　日
　　　　　　　　　　　　　　　書記官 鎖瑞嶺
